【裁判字號】    97,軍上,26
【裁判日期】    970616
【裁判案由】    違反職役職責
【裁判全文】
臺灣高等法院刑事判決                  97年度軍上字第26號
上  訴  人
即  被  告  乙○○
上列上訴人因違反職役職責案件，不服國防部高等軍事法院97年
度上訴字第30號，中華民國97年3月31日第一審判決（起訴案號
：國防部北部地方軍事法院檢察署96年偵緝字第57號），提起上
訴，本院判決如下：
    主  文
上訴駁回。
    理  由
按軍事審判法第181條第5項規定，被告不服高等軍事法院宣告有
期徒刑之上訴判決者，得以判決違背法令為理由，向高等法院提
起上訴。是不服高等軍事法院有期徒刑判決而向高等法院提出上
訴者，非以原判決違背法令為理由者不得為之，此為其上訴之法
定要件。若上訴理由狀並未依據卷內訴訟資料，具體指摘原判決
不適用法則或如何適用不當，或所指摘原判決違法情事，顯與法
律規定得為向高等法院提出上訴之上訴理由之違法情形，不相適
合時，均應認為其上訴為違背法律上之程式，予以駁回，此觀諸
軍事審判法第179條、刑事訴訟法第395條前段之規定至明。本件
原判決認定上訴人即被告乙○○（民國95年3月21日入伍，義務
役）係上揭單位二兵食勤兵，曾於93年8月、95年8月間，因偽造
文書案及違反職役職責案，分別經臺灣板橋地方法院、國防部北
部地方軍事法院判處有期徒刑3月，如易科罰金以銀元300元折算
I日及有期徒刑1年4月確定，經裁定減刑後，併定執行刑為有期
徒刑9月，於96年7月16日執行完畢。詎其回役上揭單位後猶不知
悔改，於96年10月26日18時許，自臺灣駐地休假離營，應於96年
10月28日21時返營銷假，屆時竟以積欠債務，欲籌錢還債為由，
意圖長期脫免職役，假滿不歸潛逃在外，匿居臺北縣板橋市一帶
以躲避查緝，並賴打零工賺錢維生，嗣經該管陸軍蘭陽地區指揮
部函請國防部北部地方軍事法院檢察署偵辦，該署於96年11月5
日發佈通緝，迨96年11月22日22時許，經甲○○○○人員在臺北
縣板橋市○○○路156之2號前將被告逮捕到案等，業經原審審據
被告乙○○對其上揭時、地，意圖長期脫免職役，藉詞籌錢還債
，而無故離去職役逾6日，嗣遭甲○○○○緝獲之事實，已坦白
承認（見偵緝字第57號偵查號卷第38至39頁、上訴卷第25頁、第
34至37頁），核與陸軍蘭陽地區指揮部96年11月2日振新字第096
0003018號函所附逃亡案件原因調查報告表、休（請）假報告單1
紙（見偵字第288號偵查卷第2至11頁）及甲○○○○96年11月23
日憲道字第0960000943號緝獲逃亡官兵解送表所附詢問筆錄（見
偵緝字第57號偵查號卷第2至12頁）等資料記載情節相符。次由
被告供稱：「（問：無故離去職役期問有無與單住聯繫表明何時
返營？）我離營後第1天有打電話給心輔官，我向他說等我還完
債務我就會回去，心輔官有叫我先回部隊，但我還是沒有回去，
之後就沒有再打電話了」、「（問：有無受到逼債之情形？）沒
有」「（問：無故離去職役期間有無償還債務？）沒有」、「（
問：如債務未償，如何解決役期？）當時沒有想那麼多」、「（
問：無故離去職役期問有無返家照顧小孩？）離營的時候我有去
跟小孩的媽媽說我會1個月去看小孩1次，生活費的部分，我有錢
就會給他」（見上訴卷第37至38頁）、並據證人即被告輔導長劉
光欽上尉於國防部北部地方軍事法院檢察署軍事檢察官偵查中具
結證稱：「（問：單位作何處置？）逾假當晚10時由我至乙○○
家中訪查，乙○○父母均表示不知其去向，並當場撥手機給乙○
○，但是乙○○未告知其人位置所在，翌日我又再次前往乙○○
家中查訪，但仍無所獲，期間與家屬保持聯絡，家屬承諾會協助
尋找，單位並告知其法律責任，惟迄今仍音訊全無，開庭前撥打
乙○○手機為停話狀態，無法接通」「（問：乙○○平時表現如
何？）乙○○平時負責一般公差工作，到部後每次收假前，都藉
口續假，計有3次，10月14日有1次逾假紀錄」、「（問：量刑上
有無意見？）乙○○多次藉口續假，卻又逾假未歸，指揮官建議
從重量刑」等語（見偵字第288號偵查卷第15頁）。綜上所述，
被告假滿不歸後，雖曾打電話回部隊，惟長官要其先行返營乙節
，置之不理，其輔導長劉光欽上尉多次至其家中等地訪查並請其
家長協尋仍無所獲，顯係刻意躲避，且期間既無還債、負擔家計
及返營之具體計畫及行動，其所辯須負擔家計及照顧小孩等情，
委無可採，又其離去職役期間，得向匿居地臺北縣附近之軍法機
關或軍法警察機關請求協助或投案而均未為之，最後係遭憲兵緝
獲而非自行投案等情觀之，足徵其主觀上確有長期脫免職役之意
圖，此亦為被告所不爭執（見上訴卷第25頁）。綜上論述，被告
犯罪事證明確，足以認定。又按事實審之軍事法院就量刑之輕重
，於審判上本有自由裁量之權，如已斟酌刑法第57條各款所列情
狀，而未逾越法定刑度，即非當事人所能強求。核被告於上述時
、地，意圖長期脫免職役而離去職役逾6日之行為，已構成陸海
空軍刑法第39條第1項前段「意圖長期脫免職役而離去職役」罪
。
次查被告因偽造文書案及違反職役職責案，分別經臺灣板橋地方
法院、國防部北部地方軍事法院判處有期徒刑3月，如易科罰金
以銀元300元折算1日及有期徒刑1年4月確定，經裁定減刑後，併
定執行刑為有期徒刑9月，並於96年7月16日執行完畢出監，有國
防部北部地方軍事法院檢察署96年11月30日刑案前科資料查註單
及國防部高等軍事法院96年度聲減字第78號裁定附卷可佐，被告
於5年以內故意再犯本件有期徒刑以上之罪，為累犯，依刑法第
47條第1項之規定加重其刑。並審酌被告回役後不思悔改，有4次
逾假之不良紀錄（有該管輔導長劉光欽上尉於偵查中證述屬實）
，其因債務即率爾棄役潛逃，逃亡20餘日始由憲兵緝獲，顯見法
紀觀念淡薄，及到案後態度良好尚有悔意等一切情狀，認國防部
北部地方軍事法院檢察署求處有期徒刑3年6月仍屬過重，爰量處
有期徒刑2年10月，本件原判決維持第一審論處被告罪刑之判決
，駁回其在第二審之上訴，已詳敘其所憑之證據及認定之理由，
從形式上觀察，原判決並無認定事實不憑證據或理由不備等違法
之情事存在，本件上訴人即被告乙○○上訴意旨略以被告於偵查
及審理中並未有類似長期脫免職役之相關陳述，且被告於離去職
役期間，並沒有任何尋找長期隱匿處之打算，亦未變換身份，且
被告已表明還完債務就回去，故並無證據證明被告有長期脫免職
役之意圖，原審判決顯有違誤等，惟查被告於第一審及原審就檢
察官起訴之陸海空軍刑法第39條第1項前段「意圖長期脫免職役
而離去職役」罪之事實，一再之認罪承認，並有前揭之事證可稽
，上訴人所提之前揭上訴對原審合法證據取捨及證據證明力判斷
之審判上職權之行使任意指摘，或就同一證據資料任為相異之評
價，並非依據卷證資料具體指摘原判決認事、採證有何違背法令
，上訴人未能指出原判決有何違背法令之處，自非適法之上訴理
由，依照首揭說明，上訴人之上訴顯不合法，應予駁回。
據上論結，應依軍事審判法第206條第1項但書，刑事訴訟法第39
5條前段判決如主文。
中    華    民    國    97    年    6    月    16     日
                  刑事第九庭  審判長法  官 陳貽男
                                    法  官 周盈文
                                    法  官 許宗和
以上正本證明與原本無異。
不得上訴。
                                    書記官 林淑貞
中    華    民    國    97    年    6    月    17     日


司法院資訊處製作；財團法人民間司法改革基金會備份。
